【裁判字號】    90,訴,1506
【裁判日期】    900827
【裁判案由】    強盜等
【裁判全文】
臺灣高雄地方法院刑事判決                          九十年度訴字第一五六號
    公  訴  人  臺灣高雄地方法院檢察署檢察官
    被      告  甲○○
    選任辯護人  蘇精哲
                王正嘉
                徐建光
    被      告  乙○○
    指定辯護人  本院公設辯護人丁○○
右列被告因強盜案件，經檢察官提起公訴（九十年度偵字第八五五四號），本院判決
如左：
    主  文
甲○○、乙○○共同意圖為自己不法之所有，攜帶兇器而搶奪他人之動產，因防護贓
物、脫免逮捕當場施以脅迫，各處有期徒刑伍年陸月。
    事  實
一、甲○○、乙○○二人共同意圖為自己不法所有，於民國九十年五月二日晚上十時
    八分許，由甲○○騎乘未懸掛車牌之鈴木牌藍白色重型機車（引擎號碼：Ｃ00
    00000），後座附載乙○○，由乙○○攜帶向不詳姓名友人借得之客觀上足
    為兇器之西瓜刀乙把，行經高雄縣鳳山市○○○路一九二巷與鳳東路口時，見侯
    蕙君與丙○○二女騎機車雙載同行在前，甲○○、乙○○二人認有機可趁，即尾
    隨在後，跟蹤至高雄縣鳳山市○○○路一九二巷一０五弄四三號前，甲○○即騎
    車上前，由後座之乙○○下手搶奪侯蕙君背於左肩之手提包一只【內有咖啡色皮
    夾一只、新台幣（下同）二千三百元、行動電話手機一具】。旋於乙○○搶得該
    手提包之得手後，擬離去之際，甲○○因緊張重心不穩，致所騎乘附載乙○○之
    上開機車不慎撞及停放於路旁之車牌號碼ＺＭ－五五七七號自用小客車而摔倒在
    地，復見侯蕙君、丙○○於遭搶後即高喊「搶劫」，乙○○、甲○○竟為防護贓
    物及脫免逮捕，乃由乙○○持上開西瓜刀，作勢嚇令侯蕙君、丙○○二人不要喊
    叫，而當場對該二人施以脅迫。嗣因附近民眾聽聞侯、潘二人求救聲，將乙○○
    、甲○○二人包圍，乙○○方於此時將上開西瓜刀丟棄，路人並報警當場查獲二
    人，皮包亦經警查獲發還予侯蕙君。
二、案經高雄縣警察局鳳山分局報請台灣高雄地方法院檢察署檢察官偵查起訴。
    理  由
一、訊據被告乙○○、甲○○二人固供承有於上開時間，由甲○○騎機車附載攜帶西
    瓜刀一把之乙○○行經前開地點，乙○○下手行搶後因甲○○重心不穩跌倒在地
    ，而為警查獲等事實，然均矢口否認有何加重強盜犯行，乙○○辯稱：是伊一人
    臨時起意搶奪，甲○○事前不知情，伊並未搶得財物，也未持西瓜刀作勢揮砍嚇
    阻被害人二人，是將該刀從地上撿起來丟到田裡云云。甲○○則辯以：伊是騎車
    載乙○○回家，不知他要行搶，亦未參與云云。惟查：右揭被告二人如何事前謀
    議行搶，並分工由甲○○騎乘機車，後座附載之乙○○下手搶奪被害人侯蕙君手
    提包，並於搶得該手提包後摔倒在地，旋由乙○○持事先攜帶之西瓜刀一把，作
    勢揮砍以圖嚇阻被害人喊叫求救等情，業據被告二人分別於警訊及偵查初、複訊
    中供承：（以下為甲○○所供）乙○○提議搶皮包，我即騎機車載他，沿路尋找
    對象，乙○○下手行搶，後來我們騎車摔倒，二名女子高喊搶劫，乙○○即拿出
    暗藏於衣服裡之西瓜刀叫她們不要叫，行搶前我即知乙○○有帶西瓜刀，且該刀
    係要搶劫之用；（下乃乙○○供述）我叫甲○○過來載我，我們約好去搶皮包，
    當天皮包已搶到手才重心不穩摔倒，因對方喊搶劫我才拿出刀子嚇她們，要她們
    不要叫，甲○○於騎車載我時即知悉我有攜帶西瓜刀等語明確在卷（見警卷第三
    至第六頁、九十年五月三日、同年五月十七日偵訊筆錄），且經被害人侯蕙君、
    丙○○二人於警、偵訊及本院調查時迭次陳稱遭搶情節綦詳（見警卷第七至第十
    頁、九十年五月十七日偵訊筆錄、本院九十年七月十九日訊問筆錄），並互核相
    符，復有被害人侯蕙君贓物領據一紙、及扣案西瓜刀一把暨照片四幀附卷足資佐
    證。又被告甲○○雖於搶奪後，並未有持刀嚇阻被害人或其他脅迫之客觀行為分
    擔，惟其已於警、偵訊自承：出發前即知乙○○有帶西瓜刀在身上，要用以行搶
    等語在卷（上開警、偵訊筆錄參照），況該把西瓜刀刀鋒銳利，刀長約五十公分
    ，足以對人之生命、身體構成威脅，觀之卷附照片一幀及警訊筆錄所載自明，衡
    情一般人當無於日常深夜隨身攜帶該刀行走、出遊之理，足認被告甲○○於行搶
    前即已知悉，並就以該西瓜刀備作防護贓物、脫免逮捕之用一節，與乙○○間確
    有犯意之聯絡，是無解於其此部分共同罪責甚明。參以被告等所騎乘共犯本案之
    機車，並未懸掛機車牌照乙節，均據被告及被害人陳明屬實，益徵被告二人確因
    具有不法意圖及客觀犯行，並畏懼他人發覺犯行始為此舉，至為灼然。綜上，被
    告等嗣於本院審理時前開所辯，顯與常理有違，皆屬臨訟畏罪、避就推諉之詞，
    委無足取。本件事證明確，被告二人之加重強盜罪犯行，均足堪認定。
二、按刑法第三百二十九條以強盜論，即以強盜罪相當條文處罰之意，並非專指以同
    法第三百二十八條第一項之強盜論，故同法第三百三十條所謂犯強盜罪，不僅指
    自始犯強盜罪而言，即依同法第三百二十九條以強盜論者，亦包括之，如此項準
    強盜有同法第三百二十一條第一項各款情形之一，自應依同法第三百三十條論處
    （最高法院四十二年度臺上字第五二三號判例參照）；次按被告等於搶奪時攜帶
    之西瓜刀一把，客觀上足以對人之身體、生命構成威脅，自屬兇器無訛。是被告
    甲○○、乙○○二人上開攜帶兇器搶奪，並因防護贓物、脫免逮捕，當場持西瓜
    刀作勢嚇令被害人不得喊叫，而施以脅迫，核其所為係犯刑法第三百三十條第一
    項之加重強盜罪。被告二人就上開犯行，有犯意聯絡及行為分擔，為共同正犯。
    審酌被告年輕力盛，竟不知以己力賺取生活所需，竟以飛車搶奪之違法犯紀行為
    搶奪他人之財物，嚴重影響社會治安，復持兇器施脅迫，惡性非輕，犯後猶飾詞
    狡辯，未見具體悔過認錯表現，然犯罪所得財物非鉅，及被害人所受損害程度尚
    輕等一切情狀，各量處如主文所示之刑，以為懲儆。另扣案之西瓜刀一把被告乙○○否認為其所有，本院亦查無事證足認該刀係被告二人所有之物，爰不予宣告
    沒收。
據上論斷，應依刑事訴訟法第二百九十九條第一項前段，刑法第二十八條、第三百三
十條第一項，判決如主文。
本案經檢察官郭昭吟到庭執行職務。
中      華      民      國      九十      年      八      月   二十七   日
                                  臺灣高雄地方法院刑事第六庭
                                      審判長法  官    趙家光
                                            法  官    洪榮家
                                            法  官    林韋岑
右正本證明與原本無異。
如不服本判決，應於判決送達後十日內，向本院提出上訴狀。
                                            書記官    董明惠
中      華      民      國      九十      年      八月   二十七   日
【附錄本判決論罪科刑法條】
中華民國刑法第三百三十條第一項 ：
  犯強盜罪而有第三百二十一條第一項各款情形之一者，處五年以上十二年以下有期
  徒刑。


司法院資訊處製作；財團法人民間司法改革基金會備份。
